臺灣臺北地方法院民事判決　　　　　　 95年度訴字第10856號
原　　　告　臺灣新光商業銀行股份有限公司
　　　　　　　　　　　　、30.
法定代理人　戊○○
訴訟代理人　甲○○
　　　　　　乙○○
　　　　　　己○○
被　　　告　丙○○
　　　　　　丁○○
上列當事人間清償借款事件，本院於中華民國96年1月16日言詞
辯論終結，判決如下：
    主      文
被告應連帶給付原告新臺幣壹佰柒拾陸萬仟伍佰貳拾貳元，及
自民國九十二年十一月二十日起至清償日止，按年利率百分之七
點四八計付之利息，暨按上開利率百分二十計算之違約金。
訴訟費用由被告連帶負擔。
    事實及理由
甲、程序方面：
一、原告原名誠泰商業銀行股份有限公司，自民國94年12月31日
    起經行政院金融監督管理委員會94年11月7日金管銀(六)字094
    0028893號函核准與臺灣新光商業銀行合併，原告為存續銀
    行並更名為臺灣新光商業銀行股份有限公司，合先敘明。
二、被告丁○○經合法通知，未於言詞辯論期日到場，核無民事
    訴訟法第386條所列各款情形，應依原告之聲請，由其一造
    辯論而為判決。
乙、實體方面：
一、原告主張：被告丙○○於94年3月31日邀同被告丁○○為連
    帶保證人，向原告借用新臺幣（下同）4,000,000元及5,800
    ,000 元，借款期間89年10月18日起至90年10月18日，以及
    89年3月21 日起至90年3月21日止，利息採機動利率（借款
    時年息為8.35%、請求時為7.48%），如未按期付息或到期不
    履行債務時，除按約定利率計付遲延利息外，另自逾期之日
    起，6個月以內按前條約定利率之10%，6個月以上按約定利
    率之20% 加付違約金。詎被告丙○○僅繳付至90年7月29日
    止利息，原告依法聲請強制執行，經本院91年執乙字第3584
    6號將被告丁○○之不動產予以拍定並分配案款，並經被告
    自行清償75,030元，尚積欠如主文第1項所示，為此爰依消
    費借貸及連帶保證契約之法律關係提起本訴等語，並聲明如
    主文第1項所示。
二、被告則均聲明原告之駁回，並以下列情詞置辯：
  (一)按實行抵押權時，利息及違約金不得先於本金清償，被告丙
    ○○積欠原告之本金，業因原告實行抵押權全數清償完畢，
    所餘未受清償之利息及違約金，依法應不得再予計算利息。
  (二)依銀行法，原告應先向借款人即被告丙○○求償未果，始得
    向保證人丁○○求償。
  (三)被告願以：1.將強制執行所得之金額先抵償本金、2.利息之
    計算以現行之郵匯局1年期定存利率計算（以2%計）、3.免
    除違約金，與原告協商債務。
三、經查：
　(一)原告主張被告丙○○於94年3月31日邀同其餘被告為連帶保
  　證人，向原告借用新臺幣（下同）4,000,000元及5,800,000
  　元，借款期間89年10月18日起至90年10月18日，以及89年3
    月21日起至90年3月21日止，利息採機動利率（借款時年息
    為8.35%、請求時為7.48%），如未按期付息或到期不履行債
    務時，除按約定利率計付遲延利息外，另自逾期之日起，6
    個月以內按前條約定利率之10%，6個月以上按約定利率之20
    %加付違約金。詎被告丙○○未依約清償，尚積欠本金5,800
    ,000 元、自90年7月30日起至92年11月19日止利息1,001,99
    2元、自90年8月31日起至92年11月19日止違約金171,278 元
    ，及本金2,980,616元、自90年7月30日起至92年11月19日止
    利息514, 923元、自90年8月31日起至92年11月19日止違約
    金88,019元，原告依法聲請強制執行所得金額8,800,000元
    ，並經被告清償75,030元乙節，業據其提出借據2份、本院
    91年度執乙字第35846號強制執行金額計算書分配表1份為證
    ，核屬相符，被告亦不爭執，堪信為真實。
  (二)按清償人於清償時不為抵充之指定者，依左列之規定，定其
    應抵充之債務：一債務已屆清償期者，儘先抵充；二債務均
    已屆清償期或均未屆清償期者，以債務之擔保最少者，僅先
    抵充；擔保相等者，以債務人因清償而獲益最多者，僅先抵
    充；獲益相等者，以先到期之債務，儘先抵充；三獲益及清
    償期均相等者，各按比例，抵充其一部，民法第322條定有
    明文。次按雙方訂立之授信往來約定書第8條約定「立約人
    （即被告）對貴行（即原告）負擔數宗債務且債務性質相異
    ，而清償人所提出之給付不足清償全部債務時，應依序抵充
    費用、違約金、利息、本金。但貴行得指定更有利於立約人
    之抵充順序及方法」等語。查，本件原告主張該強制執行結
    果，扣除被告清償75,030元，尚積欠1,763,522元，及自92
    年11月20日起至清償日止，按年利率7.48%計付之利息，暨
    按上開利率20%計算之違約金等語，雖經為被告否認，並以
    利息及違約金不得先於本金清償，被告丙○○積欠原告之本
    金，業因原告實行抵押權全數清償完畢，所餘未受清償之利
    息及違約金，依法應不得再予計算利息等情詞置辯。然經核
    閱原告所提出之本院民事執行處強制執行金額計算書分配表
    ，原告於強制執行時陳報2筆借款債權，第1筆借款為5,800,
    000元、自90年7月30日起至92年11月19日止利息1,001,992
    元、及自90年8月31日起至92年11月19日止違約金171,278元
    ；第2筆借款為2,980,616元、自90年7月30日起至92年11月
    19日止利息514,923元、及自90年8月31日起至92年11月19日
    止違約金88,019元，共計10,556,828元，因該次強制執行受
    分配8,800,000元，債務人即被告未指明抵充之順序，原告
    依前揭約定得指明主債務與從屬債務抵充順序，該分配款項
    應先抵充執行費用、次抵充第1筆借款之違約金、利息、本
    金，再抵充第2筆借款之違約金、利息全額、所餘款項再抵
    充部分第2筆借款本金，是以本院民事執行處強制執行金額
    計算書分配表之不足額欄所載1,838,552元係指第2筆借款本
    金而言，古除被告自行清償之75,030元，最後，尚積欠本金
    1,76 3,522元，及自分配表迄息日92年11月19日起，按約定
    之利率及違約金，故原告主張主文第1項所示，為有理由，
    被告前開辯詞，即不足採。
  (三)又按，民法上固無所謂連帶保證，實務上所謂之連帶保證，
    僅為喪失先訴抗辯權之保證而已，除此而外，仍不失其保證
    之性質；此種保證，債權人得逕向保證人為全部給付之請求
    ，保證人不得提出先訴抗辯權（最高法院76年度台上字第
    963號判決參照）。再按，銀行法第12條之1規定：「銀行辦
    理自用住宅放款及消費性放款，已取得前條所定之足額擔保
    時，不得以任何理由要求借款人提供連帶保證人。銀行辦理
    授信徵取保證人時，除前項規定外，應以一定金額為限。未
    來求償時，應先就借款人進行求償，其求償不足部分得就連
    帶保證人平均求償之。但為取得執行名義或保全程序者，不
    在此限。」之適用。本件被告丁○○復抗辯：依銀行法，原
    告應先向借款人即被告丙○○求償未果，始得向保證人丁○
    ○求償云云。然查，被告丁○○與原告簽有保證書，並約定
    其為連帶保證人，放棄民法第745條所定先訴抗辯權，此有
    借據、授信往來約定書在卷可稽。足見被告丁○○上開所辯
    ，與連帶保證性質有間，已非足取。況查，本件借款性質為
    信用貸款，借款人即被告丙○○並未曾提出抵押物以為擔保
    ，亦無上揭銀行法第12條之1規定之適用。從而，被告丁○
    ○此部分之抗辯，亦無理由，不應准許。
  (四)至於被告請求以1.將強制執行所得之金額先抵償本金、2.利
    息之計算以現行之郵匯局1年期定存利率計算（以2%計）、
    3.免除違約金，與原告協商債務云云，然為原告拒絕，並請
    求依法判決，且按抵償之順序，依兩造授信往來約定書第8
    條約定，即為依序抵充費用、違約金、利息、本金，則被告
    要求先抵償本金，即非有據；至於利息之計算，原告即依借
    據第2條之約定主張為年息7.48%，已如前述，即無依被告請
    求依現行之郵匯局1年期定存利率計算（以2%計）之餘地，
    是被告上揭協商條件，本院自無法准許。
四、從而，原告依消費借貸及連帶保證之法律關係請求被告給付
    如主文第1項所示，為有理由，應予准許。
五、據上論結，原告之訴為有理由，並依民事訴訟法第385條第1
    項前段、第78條、第85條第2項，判決如主文。
中　　華　　民　　國　　96　　年　　1 　　月　　29　　日
                  民事第三庭    法　官　曾啟謀
以上正本係照原本作成
如對本判決上訴，須於判決送達後20日內向本院提出上訴狀
中　　華　　民　　國　　96　　年　　1 　　月　　29　　日
                       　　　　 書記官　王月伶
